臺灣新北地方法院刑事判決
111年度審金訴字第16號
公  訴  人  臺灣新北地方檢察署檢察官
被      告  廖啟倫



上列被告因洗錢防制法等案件，經檢察官提起公訴（111年度偵
字第18419號），被告於準備程序中就被訴事實為有罪之陳述，
經本院合議庭裁定改以簡式審判程序審理，判決如下：
    主  文
廖啟倫犯三人以上共同詐欺取財罪，處有期徒刑壹年參月。  
    事實及理由
一、廖啟倫於民國109年11月27日前某日，加入由真實姓名年籍不
    詳、綽號「小蔡」及通訊軟體LINE暱稱「童猴猴」之童姓酒
    店幹部之成年人所組成之詐欺集團，並將向兆豐國際商業銀
    行思源分行申辦之帳號00000000000號帳戶（下稱本案帳戶）
    提供與該詐欺集團作為詐欺他人之用，且約定由廖啓倫提領
    或轉帳詐得款項至指定帳戶內。嗣廖啓倫、「小蔡」、「童
    猴猴」及其等所屬詐欺集團成員間，即共同意圖為自己不法
    之所有，基於三人以上詐欺取財及掩飾、隱匿特定犯罪所得
    之去向及所在之犯意聯絡，由詐欺集團某成員以LINE傳送訊
    息向高進登佯稱：投資香港華晟財富公司即可獲利云云，致
    高進登陷於錯誤，於109年11月27日12時14分許，匯款新臺
    幣110萬元至本案帳戶，再由廖啟倫於附表所示時間，轉帳
    附表所示款項至該詐欺集團指定之帳戶及提領附表所示款項
    後交與「童猴猴」或「小蔡」收受。嗣高進登發覺遭騙，旋
    報警處理，經警循線查悉上情。
二、證據：
  ㈠被告廖啓倫於警詢、偵查、本院準備程序及審理時之自白。
  ㈡告訴人高進登於警詢時之指訴。
  ㈢告訴人報案及匯款紀錄各1份。
  ㈣本案帳戶歷史交易紀錄1份。
三、論罪科刑：
  ㈠按洗錢防制法之立法目的係在於防範及制止因特定犯罪所得
    之不法財物或財產上利益，藉由洗錢行為（例如經由各種金
    融機構或其他交易管道），使其形式上轉換成為合法來源，
    以掩飾或切斷其財產或財產上利益來源與犯罪之關聯性，而
    藉以逃避追訴、處罰。倘能證明人頭帳戶內之資金係前置之
    特定犯罪所得，即應逕以一般洗錢罪論處，例如詐欺集團向
    被害人施用詐術後，為隱匿其詐欺所得財物之去向，而令被
    害人將其款項轉入該集團所持有、使用之人頭帳戶，並由該
    集團所屬之車手前往提領詐欺所得款項得逞，檢察官如能證
    明該帳戶內之資金係本案詐欺之特定犯罪所得，即已該當於
    洗錢防制法第14條第1項之一般洗錢罪，倘行為人意圖掩飾
    或隱匿特定犯罪所得來源，而將特定犯罪所得直接消費處分
    ，甚或交予其他共同正犯，而由共同正犯以虛假交易外觀掩
    飾不法金流移動，即難認單純犯罪後處分贓物之行為，應仍
    構成洗錢防制法第2條之洗錢行為。查被告提供本案帳戶與
    詐欺集團成員，其作用顯係將該詐欺集團詐得告訴人所匯入
    款項，透過被告轉帳及提領後，客觀上製造金流斷點以掩飾
    、隱匿詐騙所得之來源、去向及所在，阻撓國家對詐欺犯罪
    所得之追查，所為係屬洗錢防制法第2條所稱之洗錢行為甚
    明。
  ㈡觀諸本案詐欺犯罪型態，係由多人縝密分工方能完成之集團
    性犯罪，包括以LINE聯繫告訴人之人、「小蔡」、「童猴猴
    」，復加上被告自己，犯案人數應至少3人以上，且被告對
    上開事實亦不爭執。是核被告所為，係犯刑法第339條之4第
    1項第2款之三人以上共同詐欺取財罪及洗錢防制法第2條第2
    款、第14條第1項之一般洗錢罪。又被告、「小蔡」、「童
    猴猴」及其他詐欺集團成員間，就本案犯行間，有犯意聯絡
    及行為分擔，應論以共同正犯。
　㈢被告以一行為同時觸犯三人以上共同詐欺取財罪及洗錢罪，
    屬想像競合犯，應依刑法第55條規定，從一重之三人以上共
    同詐欺取財罪處斷。
　㈣按一行為侵害數法益而觸犯數罪名之想像競合犯，本質上係
    成立數個犯罪，自應對行為人所犯數罪合併評價，不得僅論
    以重罪，而置輕罪於不顧，以免評價不足，然為避免對行為
    人想像競合犯之一行為為雙重評價，刑法第55條前段規定應
    從其中最重之罪名處斷，因此，法院於決定想像競合犯之處
    斷刑時，除輕罪有同條但書所規定最輕本刑封鎖作用之情形
    外，應以最重罪名之法定刑作為量刑裁量範圍之外部性界限
    ，在此情形下，輕罪有無刑罰減輕之事由，雖不影響依重罪
    法定刑所決定之處斷刑範圍，惟法院對行為人想像競合犯之
    一行為從較重罪名處斷，於量處其宣告刑時，倘若其所犯輕
    罪部分有刑罰減輕事由，可將此減輕其刑之事由納入量刑有
    利因素，合併加以審酌（最高法院111年度台上字第3952號
    判決要旨參考）。準此，洗錢防制法第16條第2項規定：「
    犯前2條之罪，在偵查或審判中自白者，減輕其刑」。被告
    在審判中自白其洗錢罪行，核符減輕其刑之規定，依前述說
    明，爰量處其宣告刑時，將此減輕其刑之事由納入量刑有利
    因素，合併加以審酌。
  ㈤爰審酌被告不思循正當途徑獲取所需，竟加入詐欺集團，提
    供本案帳戶與詐欺集團，供詐欺集團作為詐欺他人之用，並
    擔任轉帳及提領詐得款項之工作，侵害告訴人之財產法益 
    ，助長詐騙歪風，危害社會治安，所為誠值非難，惟犯後於
    本院行準備程序與審理時坦承不諱，態度尚可，且所參與之
    角色，其主觀惡性、介入程度及犯罪情節，相較於主要之籌
    劃者、主事者或實行詐騙者，顯然輕重有別，然迄未與告訴
    人達成和解或賠償損害，兼衡其個人戶籍資料查詢結果註記
    高職肄業之教育程度、於警詢中自陳勉持之家庭經濟狀況、
    素行、犯罪之動機、目的、手段、共同犯罪之參與程度、告
    訴人所受損害、同時期另犯相類案件，經法院判決在案等一
    切情狀，量處如主文所示之刑。
四、查被告所屬詐欺集團成員向告訴人詐得之款項，部分業經被
    告轉帳至該詐欺集團指定之帳戶，或由被告提領後交由該詐
    欺集團成員取走等情，業據被告供述明確，且被告參與本件
    案詐欺犯行並未獲取報酬乙節，業據其陳明在卷，復無證據
    證明被告確有因本件犯行，而獲取任何報酬等不法所得，自
    無從對其宣告沒收犯罪所得，附此敘明。
據上論斷，應依刑事訴訟法第273條之1第1項、第299條第1項前
段，判決如主文。
本案經檢察官李秉錡起訴，檢察官宋有容到庭執行職務。
中　　華　　民　　國　　111 　年　　10　　月　　17　　日
                  刑事第二十三庭  法  官  龔書安
上列正本證明與原本無異。
如不服本判決，應於判決送達後20日內敘明上訴理由，向本院提
出上訴狀 (應附繕本) ，上訴於臺灣高等法院。其未敘述上訴理
由者，應於上訴期間屆滿後20日內向本院補提理由書「切勿逕送
上級法院」。
                                  書記官  石秉弘
中　　華　　民　　國　　111 　年　　10　　月　　18　　日
附錄本案論罪科刑法條全文：
中華民國刑法第339條之4
犯第339條詐欺罪而有下列情形之一者，處1年以上7年以下有期
徒刑，得併科1百萬元以下罰金：
一、冒用政府機關或公務員名義犯之。
二、三人以上共同犯之。
三、以廣播電視、電子通訊、網際網路或其他媒體等傳播工具，
    對公眾散布而犯之。
前項之未遂犯罰之。

洗錢防制法第2條
本法所稱洗錢，指下列行為：
一、意圖掩飾或隱匿特定犯罪所得來源，或使他人逃避刑事追訴
    ，而移轉或變更特定犯罪所得。
二、掩飾或隱匿特定犯罪所得之本質、來源、去向、所在、所有
    權、處分權或其他權益者。
三、收受、持有或使用他人之特定犯罪所得。　

洗錢防制法第14條
有第二條各款所列洗錢行為者，處7年以下有期徒刑，併科新臺
幣5百萬元以下罰金。
前項之未遂犯罰之。
前二項情形，不得科以超過其特定犯罪所定最重本刑之刑。

附表
編號 轉帳/提領時間 轉帳/提領金額 （新臺幣） 轉入帳戶 1 109年11月27日 15時20分 轉帳150,015元 000-0000000000000000 2 同日15時21分 轉帳150,015元 000-0000000000000000 3 同日15時21分 提領30,000元 無 4 同日15時22分 提領30,000元 無 5 同日17時3分 轉帳100,015元 000-0000000000000000 6 同日17時4分 轉帳119,015元 000-0000000000000000